臺灣臺北地方法院民事判決
111年度訴字第3457號
原      告  郭學孟  

被      告  毛譽    

                      （現另案於法務部○○○○○○○執行中）
上列當事人間請求侵權行為損害賠償事件，原告於刑事程序提起
附帶民事訴訟，經本院刑事庭以110 年度附民字第355 號裁定移
送前來，本院於民國111 年9 月13日言詞辯論終結，判決如下：
    主  文
被告應給付原告新臺幣柒拾叁萬零壹拾肆元，及自民國一百一十
年七月九日起至清償日止，按週年利率百分之五計算之利息。
訴訟費用由被告負擔。
本判決第一項於原告以新臺幣貳拾伍萬元為被告供擔保後，得假
執行；但被告如以新臺幣柒拾叁萬零壹拾肆元為原告預供擔保，
得免為假執行。
    事實及理由
一、原告起訴主張：被告前基於幫助洗錢及幫助詐欺取財之不確
    定故意，向不知情之友人即訴外人楊忠錦（另經檢察官為不
    起訴處分），取得其所申辦之台新商業銀行（下稱台新銀行
    ）帳戶（帳號詳卷，下稱系爭帳戶）之存摺、提款卡後，於
    民國109年7月15日，在臺北市萬華區某處將上開存摺、提款
    卡交予詐欺集團成員即訴外人李彥勳（原名李浩禎，由檢察
    官另案偵辦），再由李彥勳將系爭帳戶轉交身分、年籍均不
    詳之詐騙集團成員供作所屬集團不法使用。嗣該詐騙集團成
    員於109年7月間，以通訊軟體Line名稱「劉婉婷」、「國際
    貿易有限公司」群組之名義，向原告佯稱可加入電商並介紹
    購物客戶，惟須匯款支付進價，致原告陷於錯誤，於附表「
    匯款日期、時間」欄所示之日期、時間，將附表「匯款金額
    」欄所示之金額匯至系爭帳戶，旋遭詐騙集團成員提領一空
    ，原告因此受有計新臺幣（下同）730,014元之損害（計算
    式詳如附表所示）。為此，爰依民法第184條第1項前段、第
    185條規定，請求被告賠償其損害等語。並聲明：㈠被告應給
    付原告730,014元，及自訴狀送達翌日起至清償日止，按年
    息百分之5計算之利息；㈡願供擔保請准宣告假執行。
二、被告答辯則以：其不否認有將系爭帳戶交給詐騙集團成員李
    彥勳使用等情，惟未參與詐騙之犯罪過程，也僅獲得報酬1
    萬元，不應對原告負全部之賠償責任等語。並聲明：㈠原告
    之訴駁回；㈡如受不利判決，願供擔保，請准免為假執行。
三、兩造不爭執之事實：
　　被告交付訴外人楊忠錦之系爭帳戶予詐欺集團，使詐騙集團
    成員得用以收取詐欺原告所得之款項，其所涉之幫助犯詐欺
    取財罪、幫助洗錢罪等犯罪事實，經臺灣臺北地方檢察署（
    下稱臺北地檢署）檢察官以109年度偵字第31975號、110年
    度偵字第8026、12273、12274、12275、12276、29836號提
    起公訴後，本院刑事庭以110年度訴字第480號判決被告幫助
    犯洗錢防制法第14條第1項之洗錢罪，處有期徒刑3月，併科
    罰金2萬元，罰金如易服勞役，以1,000元折算壹日確定在案
    （下稱系爭刑事案件）等情，為兩造所不爭執，復有系爭刑
    事案件一審判決書在卷可稽（見本院卷第11至24頁），並經
    本院調閱系爭刑事案件全案電子卷證查核屬實，堪信為真實
    。
四、本院之判斷：
　　原告主張被告有上開幫助詐欺取財、洗錢之行為，致其受有
    730,014元之損害，其得依民法第184條第1項前段、第185條
    第1項規定請求被告賠償等情，為被告所否認，並以前揭情
    詞置辯。故本院應審究者為：原告依民法第184條第1項前段
    、第185條第1項規定，請求被告賠償730,014元，有無理由
    ？茲分述如下：
　㈠按因故意或過失，不法侵害他人之權利者，負損害賠償責任
    ；數人共同不法侵害他人之權利者，連帶負損害賠償責任。
    不能知其中孰為加害人者亦同；造意人及幫助人，視為共同
    行為人，民法第184條第1項前段、第185條定有明文。此所
    謂造意及幫助行為，乃指教唆或幫助他人使遂行或易於遂行
    侵權行為（最高法院103年度台上字第1146號判決意旨參照
    ）。又按所謂共同侵權行為，係指數人共同不法對於同一之
    損害，與以條件或原因之行為。加害人於共同侵害權利之目
    的範圍內，各自分擔實行行為之一部，而互相利用他人之行
    為，以達其目的者，仍不失為共同侵權行為人，而應對於全
    部所發生之結果，連帶負損害賠償責任（最高法院78年度台
    上字第2479號判決意旨參照）。另負損害賠償責任者，除法
    律另有規定或契約另有訂定外，應回復他方損害發生前之原
    狀，民法第213條亦有明文。
　㈡次按刑事訴訟判決所認定之事實，固非當然有拘束民事訴訟
    判決之效力，但民事法院調查刑事訴訟原有之證據，而斟酌
    其結果以判斷事實之真偽，並於判決內記明其得心證之理由
    ，即非法所不許（最高法院49年台上字第929號裁判意旨參
    照）。經查，原告主張其遭詐騙集團詐取錢財，而將730,01
    4元款項匯入系爭帳戶等事實，有系爭帳戶交易明細附卷為
    憑（見臺北地檢署109年度偵字第31975號卷第26至31頁）。
    而被告於系爭刑事案件中之一審審理程序中就其犯罪行為自
    承不諱（見系爭刑事案件一審卷第297至298、305頁），亦
    於本院審理時陳稱其有提供訴外人楊忠錦之系爭帳戶予訴外
    人李彥勳（見本院卷第52頁），且被告上開犯行業經系爭刑
    事案件判決幫助洗錢罪確定，足徵原告主張其因被告提供系
    爭帳戶之行為，致其遭詐騙集團詐欺，因此陷於錯誤而匯款
    至系爭帳戶，並受有損失計730,014元等情為真實。
　㈢被告另辯稱其係單純提供系爭帳戶，未對原告進行詐欺行為
    ，且僅獲得報酬1萬元，不須對原告損失負全部之賠償責任
    云云。惟查，被告提供系爭帳戶予詐騙集團成員之不法行為
    ，乃對於詐騙集團成員之詐欺取財犯罪提供助力，使詐騙集
    團成員得以順利詐欺原告730,014元，顯係幫助他人實施詐
    欺之侵權行為，與原告因遭詐騙所受財產損害之間，具有相
    當因果關係，揆諸上開規定及說明，自應本於幫助人身分視
    為共同侵權行為人，應就原告所受之損害負連帶賠償責任，
    尚不因其僅為幫助人或僅取得部分犯罪所得而有不同。又連
    帶債務之債權人，依民法第273條第1項規定，得對債務人中
    之一人或數人或其全體，同時或先後請求全部或一部之給付
    。從而，原告依民法第184條第1項前段、第185條第1項規定
    ，請求被告賠償730,014元，核屬有據。
　㈣遲延利息之認定：
    按給付有確定期限者，債務人自期限屆滿時起，負遲延責任
    。給付無確定期限者，債務人於債權人得請求給付時，經其
    催告而未為給付，自受催告時起，負遲延責任。其經債權人
    起訴而送達訴狀，或依督促程序送達支付命令，或為其他相
    類之行為者，與催告有同一之效力，民法第229條第1項、第
    2項定有明文。又遲延之債務，以支付金錢為標的者，債權
    人得請求依法定利率計算之遲延利息；應付利息之債務，其
    利率未經約定，亦無法律可據者，週年利率為5％，亦為民法
    第233條第1項前段、第203條所明定。查本件給付無確定期
    限，而原告請求被告給付730,014元，核屬有據，且刑事附
    帶民事起訴狀繕本係於110年6月28日寄存送達予被告（見11
    0年度附民字第355號卷第17頁送達證書），依民事訴訟法第
    138條第2項規定，寄存送達自寄存日起經10日發生效力，是
    該起訴狀於110年7月8日始生送達效力，被告應自翌日即110
    年7月9日起給付原告法定遲延利息。
五、據上論結，原告依民法第184條第1項前段、第185條第1項規
    定，請求被告賠償730,014元，及自110年7月9日起至清償日
    止，按週年利率5％計算之利息，為有理由，應予准許。另原
    告陳明願供擔保聲請宣告假執行，經核並無不合，爰酌定相
    當擔保金額准許之，並依職權酌定相當擔保金額，宣告被告
    得預供擔保而免為假執行。
六、本件事實已臻明確，兩造其餘之攻擊或防禦方法，及援用之
    證據，經本院斟酌後，認為與判決基礎之事實並無影響，均
    不足以影響本裁判之結果，自無庸一一詳予論駁之必要，併
    此敘明。
七、訴訟費用負擔之依據：民事訴訟法第78條。 　　　　
中　　華　　民　　國　　111 　年　　9 　　月　　30　　日
                  民事第五庭    法　官　 劉娟呈
以上正本係照原本作成。
如對本判決上訴，須於判決送達後20日內向本院提出上訴狀。如
委任律師提起上訴者，應一併繳納上訴審裁判費。　　　　　　
中　　華　　民　　國　　111 　年　　9 　　月　　30　　日
                                書記官   廖健宏

附表：
編號 匯款日期、時間 （民國） 匯款金額 （新臺幣） １ 109年7月21日 16時51分 150,014元 ２ 109年7月22日 19時27分 10萬元 ３ 109年7月22日 19時28分 3萬元 ４ 109年7月24日 15時23分 10萬元 ５ 109年7月24日 15時24分 10萬元 ６ 109年7月25日 15時31分 10萬元 ７ 109年7月25日 15時31分 10萬元 ８ 109年7月26日 21時22分 5萬元 總   計  730,014元